【裁判字號】    98,交易,56
【裁判日期】    980828
【裁判案由】    過失致死
【裁判全文】
臺灣高雄地方法院刑事判決              98年度交易字第56號
公  訴  人  臺灣高雄地方法院檢察署檢察官
被      告  乙○○
選任辯護人  莊美玲律師
上列被告因過失致死案件，經檢察官提起公訴（97年度偵字第25
035號），本院判決如下：
    主  文
乙○○無罪。
    理  由
一、公訴意旨略以：被告乙○○於民國97年8 月29日晚上11時20
    分許，駕駛車牌號碼6800-QW 號自用小客車，沿高雄市新興
    區○○○路東向車道行駛，行經民生一路與五福一街口，右
    轉駛入五福一街車道後，本應依道路交通安全規則第94條第
    3 項之規定，注意車前狀況，並隨時採取必要之安全措施，
    然依當時情況，並無不能注意之情事，竟疏未注意及此，貿
    然直行；適有被害人徐增財躺臥於五福一街北向車道停止線
    上，為被告所駕駛之上開車輛輾壓致死，因認被告涉犯刑法
    第276 條第1 項之過失致人於死罪嫌等語。
二、證據能力部分：
    本判決所引用之證據資料（詳後引證據），其中傳聞證據部
    分，縱無刑事訴訟法第159 條之1 至第159 條之4 或其他規
    定之傳聞證據例外情形，亦因被告、辯護人及檢察官或同意
    可作為證據使用，或未聲明異議，依刑事訴訟法第159 條之
    5 第1 項、第2 項之規定，本院審酌各該傳聞證據並非違法
    取得，與待證事項具關聯性，證明力亦非明顯過低等情，認
    以之作為證據係屬適當，具有證據能力。
三、按被告未經審判證明有罪確定前，推定其為無罪；犯罪事實
    ，應依證據認定之，無證據不得認定犯罪事實。又不能證明
    被告犯罪者，應諭知無罪之判決，刑事訴訟法第154 條、第
    301 條第1 項分別定有明文。次按，認定犯罪事實所憑之證
    據，雖不以直接證據為限，間接證據亦包括在內，然而無論
    直接證據或間接證據，其為訴訟上之證明，須於通常一般人
    均不致有所懷疑，而得確信其為真實之程度者，始得據為有
    罪之認定，倘其證明尚未達到此一程度，而有合理之懷疑存
    在時，即難遽採為不利被告之認定，最高法院著有76年臺上
    字第4986號判例可資參照。又依刑事訴訟法第161 條第1 項
    規定，檢察官就被告犯罪事實，應負舉證責任，並指出證明
    之方法。因此，檢察官對於起訴之犯罪事實，應負提出證據
    及說服之實質舉證責任。倘其所提出之證據，不足為被告有
    罪之積極證明，或其指出證明之方法，無從說服法院以形成
    被告有罪之心證，基於無罪推定之原則，自應為被告無罪判
    決之諭知，最高法院亦著有92年臺上字第128 號判例可參。
四、公訴意旨認被告涉有前揭犯嫌，無非係以道路交通事故現場
    圖、調查報告、談話紀錄表、現場照片、相驗屍體證明書及
    法務部法醫研究所（97）醫鑑字第0971102090號鑑定書為其
    論據。訊據被告固承認於上開時、地駕車輾壓被害人致死之
    事實，惟堅詞否認有何過失致人於死之犯行，辯稱：案發當
    時，其駕車要右轉五福一路，因轉彎處路邊有車輛停放，所
    以轉彎弧度比較大，沒想到被害人躺在路上，而其當時在車
    上並無法發現被害人，車輛才會輾壓過被害人，其對於本件
    車禍事故之發生並無過失等語。經查：
（一）被告於97年8 月29日晚上11時20分許，駕駛車牌號碼6800
      -QW 號自用小客車，沿高雄市新興區○○○路西向東方向
      行駛，行至五福一街口前於路邊停車撥打電話，撥打電話
      完畢後，再駛入民生一路再右轉五福一街車道，輾壓未駕
      駛任何車輛之被害人，致被害人死亡等情，業據被告於警
      詢及本院審理中自陳在卷（相驗卷第44頁至第48頁；本院
      卷一第38頁之不爭執事項）；復有現場照片、道路交通事
      故現場圖、道路交通事故調查報告表（一）、（二）、高
      雄市政府警察局交通大隊交通事故談話紀錄表、相驗屍體
      證明書、法務部法醫研究所（97）醫剖字第0971101953號
      解剖報告書、（97）醫鑑字第0971102090號鑑定報告書（
      相驗卷第3 頁至第43頁、第71頁、第77頁至第88頁）在卷
      可稽，堪以認定。
（二）關於被害人於遭被告駕車碾壓之前，其係在前揭道路上行
      走、蹲坐或係橫躺乙情，業據證人楊財源於警詢中證稱：
      97年8 月29日晚上11時許，其欲至KELLR`S 找友人，將所
      駕駛車牌號碼9387-XJ 號自用小客車車頭向南，停放於五
      福一街與民生一路西南角之紅線及斑馬線上，其停好車離
      開時，看到有人東西向側躺在斑馬線與停止線之中間等語
      明確（本院卷二第34頁至第37頁），其所證述情節，佐以
      法務部法醫研究所對被害人解剖結果認定：死者胸部鈍挫
      傷，兩側肋間肌有挫傷出血，兩側前部及後部肋骨均呈連
      續性多重骨折（生前遭碾壓），心臟有挫傷出血，左肋膜
      腔積血量約350 西西，右肋膜腔積血量約250 西西，主動
      脈周圍軟骨組織有挫傷出血現象；腹部鈍挫傷，前腹膜下
      部有挫傷出血，腎臟包膜周圍有挫傷出血，腸繫膜有挫傷
      出血，膀胱周圍有軟組織出血，死者疑躺在地上遭輾壓致
      死；四肢僅有擦傷等情，有該研究所（97）醫剖字第0971
      101953號解剖報告書附卷可參（相驗卷第77頁至第80頁）
      ；及法務部法醫研究所對被害人死因鑑定結果：死者徐增
      財死亡原因為生前遭車輛輾壓致多重鈍挫傷於頭、胸及腹
      部，最後因血胸、肋骨多重骨折、出血性休克死亡。死亡
      方式為意外，有該研究所（97）醫鑑字第0971102090號鑑
      定報告書在卷足憑（相驗卷第81頁至第88頁）。觀之被害
      人所受致命之傷勢均集中於胸腹部，四肢僅有輕微擦傷，
      並無遭撞擊之傷勢，足認本件車禍事故發生時，被害人並
      非處於站立或蹲坐之姿勢。再者觀之證人楊財源之前開證
      述及現場照片（相驗卷第14頁）於五福一街停止線上有被
      害人所遺留之血跡等情，足認被害人於遭被告駕車輾壓之
      前，係橫躺在五福一街路上斑馬線與停止線之中間之事實
      ，亦堪認定。
（三）至被告對本件車禍事故之發生，是否有過失乙節，就公訴
      意旨認被告疏未注意車前狀況部分，公訴意旨為此認定之
      主要依據，係縱案發當時有其他車輛違規停放於轉彎處，
      以致被告必須以更大之角度完成右轉，惟仍不能減免被告
      轉彎時應放慢車速，注意車前狀況，並隨時採取必要安全
      措施之責（見起訴書第2 頁）。然被害人於遭被告駕車輾
      壓之前，係橫躺在五福一街路上斑馬線與停止線之間之情
      ，業如前述。本件被告身高約162 公分，於案發當時係駕
      駛豐田牌wish型之休旅車，其坐在車內駕駛座中，視線所
      及範圍當會受到前方引擎蓋、車輛兩側支架、後照鏡及儀
      表板等車輛結構之遮蔽，再加以當時正值深夜11時20分許
      ，且被害人身著深色衣物橫躺在道路上，能見度甚低，衡
      以常情，被告在此狀況下，是否確能於駕駛過程中發覺被
      害人，實非無疑。而經本院於98年8 月11日下午2 時30分
      許，重回事故現場模擬當時駕駛情形（因被告當時所駕駛
      之車輛已轉賣，故由本院車型類似之休旅車，作為被告當
      時駕駛之車輛；另由於事故發生地點路面已重新鋪設柏油
      ，並重新劃設標線，故以粉筆於地面標記案發當時之標線
      ，關於被害人所在位置部分，係以案發當時停止線與斑馬
      線之中間做為基準點，再以粉筆打叉表示），先請被告坐
      在車內駕駛座標示出其眼睛之位置，由警員甲○○持數位
      攝影機放置該處，模擬案發當時被告視線所及範圍，再由
      本院司機駕駛本院公務車，被告坐在副駕駛座告知司機當
      日行進路線，嗣本院再於法庭中勘驗該拍攝畫面結果，自
      民生一路駛入五福一街之行進過程中，因先後遭車牌號碼
      9387-XJ 號自用小客車車尾及本院公務車儀表板遮蔽視線
      ，致始終無法見到標示為被害人所在之地面位置等情，有
      本院勘驗筆錄及該拍攝畫面翻拍相片附卷足佐（見本院卷
      二第25至27頁、第47頁至第55頁、第65頁），是依據上開
      模擬結果，足徵被告辯稱其於駕駛過程中無法發現被害人
      乙情，並非無據。且被告於警詢時陳稱其欲右轉五福一街
      時，民生一路之路口號誌係顯示綠燈等語（相驗卷第45頁
      ），觀之現場照片案發時被告右轉至五福一街時，所駕駛
      之車輛係壓在五福一街之雙黃線上，有現場照片足證（相
      驗卷第3 頁至第20頁），依當時五福一街路口號誌為紅燈
      之狀況下，被告為閃避民生一路與五福一街口所停放之車
      輛，以致轉彎幅度變大會跨越雙黃線之情形下，自應會觀
      察該路口是否有車輛停等紅燈，以免發生擦撞，自難遽認
      被告有公訴意旨所稱疏未注意車前狀況之過失。再者，案
      發當時被告係自停車之靜止狀態起步，按理車速應不快，
      況且車輛行經交岔路口，需減速慢行、作隨時停車之準備
      之駕駛要求，亦係在避免車輛行經交岔路口時，與一般合
      理、可預見之行經該交岔路口之人、車發生事故，而被害
      人上開橫躺在道路上之情形，要非被告於駕駛過程中所能
      發現之合理狀況，業如前述，益徵被告就本件車禍事故之
      發生並無任何駕駛上之過失，自無從對其科以過失致人於
      死之罪責。
五、綜上，本件公訴人認被告涉嫌前揭過失致人於死犯行所憑之
    證據，尚未達於通常一般之人均不致有所懷疑，而得確信其
    為真實之程度，依刑事訴訟制度「倘有懷疑，即從被告之利
    益為解釋」、「被告應被推定為無罪」之原則，即難據以為
    被告不利之認定。此外，復查無其他積極證據，足資認定被
    告有何過失致人於死犯行，自屬不能證明被告犯罪，依首開
    說明，自應為被告無罪之諭知。
據上論斷，應依刑事訴訟法第301 條第1 項，判決如主文。
本案經檢察官丙○○到庭執行職務。
中    華    民    國    98    年    8     月    28    日
                  交通法庭    審判長法  官  鄭詠仁
                                    法  官  謝枚霏
                                    法  官  王碧瑩
以上正本係照原本作成。
如不服本判決應於收受判決後10日內向本院提出上訴書狀，並應
敘述具體理由。其未敘述上訴理由者，應於上訴期間屆滿後20日
內向本院補提理由書(均須按他造當事人之人數附繕本)「切勿逕
送上級法院」。
中    華    民    國    98    年    8     月    28    日
                                    書記官  吳智媚


司法院資訊處製作；財團法人民間司法改革基金會備份。
